【裁判字號】    90,訴,90
【裁判日期】    900424
【裁判案由】    偽造文書等
【裁判全文】
臺灣屏東地方法院刑事判決                              九十年度訴字第九號
    公  訴  人  臺灣屏東地方法院檢察署檢察官
    被      告  乙○○
    選任辯護人  林肇明
右列被告因偽造文書等案件，經檢察官提起公訴（八十九年度偵字第五九六七號），
本院判決如左：
    主  文
乙○○共同行使偽造之私文書，足以生損害於公眾及他人，處有期徒刑肆月，如易科
罰金以佰元折算壹日。緩刑貳年。偽造內容為「六愛醫院」、「醫師董振楨」、「
0000000000  0愛醫院  屏東縣潮州鎮○○路一六八號  董振楨」之印章
各壹枚，及勞工保險殘廢診斷書壹份，均沒收。
    事  實
一、乙○○於民國八十九年七月間某日，與甲○○（另送偵辦）二人共同基於意圖為
    自己不法所有，及偽造並行使偽造私文書之犯意連絡，約定由甲○○偽造乙○○
    之病歷，並持向勞工保險局申請、行使，以詐領勞工保險殘廢給付，事成後以乙
    ○○實際領得給付百分之十五為甲○○之報酬。旋由甲○○以偽造之屏東縣潮州
    鎮「六愛醫院」關防乙枚，及印文內容為「醫師董振楨」、「00000000
    00  0愛醫院  屏東縣潮州鎮○○路一六八號  董振楨」等不同形式董振楨醫
    師職章各乙枚，偽造六愛醫院出具之勞工保險殘廢診斷書乙份後，於同年八月七
    日以乙○○名義持向勞工保險局提出申請，欲使該局承辦人員誤信乙○○患有慢
    性阻塞性肺疾病，而有肺擴張不全、肺功能遺存顯著障礙等程度之殘廢而核給保
    險給付，並已足生損害於六愛醫院、董振楨醫師，及勞工保險局核給殘廢給付之
    正確性，嗣因勞工保險局承辦人員發覺有異，於同月二十一日去函六愛醫院查證
    而未得逞，甲○○並於同月二十五日再以乙○○名義致函該局放棄申請。
二、案經勞工保險局函送臺灣屏東地方法院檢察署檢察官偵查起訴。
    理  由
一、訊據被告乙○○固坦承曾約定以得款百分之十五為佣金，委託甲○○代為申請勞
    工保險殘廢給付，然矢口否認有共同偽造並行使偽造私文書及詐欺等犯行，並以
    ：伊因嚴重咳嗽，經友人介紹而委請甲○○代為申請勞工保險殘廢給付，對於甲
    ○○係以偽造診斷書之方式申請乙節，並不知情，遑論參與云云置辯。惟前揭被
    告等人以偽造之診斷書向勞工保險局申請勞保殘廢給付之犯罪事實，除經勞工保
    險局函送意旨指陳綦詳，及證人甲○○到庭證述在卷外，並有勞工保險給付申請
    書、偽造六愛醫院出具被告乙○○之勞工保險殘廢診斷書、以被告乙○○名義製
    作之放棄聲明書各乙紙附卷可稽。被告乙○○雖辯稱未參與甲○○之犯行，惟查
    ：
  (一)被告乙○○於本院訊問時，既自承原已知悉甲○○並非醫師，雙方初次見面時，
    被告乙○○亦僅交付健保卡及胸部Ｘ光片乙張（依證人甲○○於本院之證言，甚
    至無所謂交付Ｘ光片之事），甲○○即當場承諾能請得給付新臺幣六十萬元，並
    要求以百分之十五為酬（詳本院卷九十年三月二十三日訊問筆錄）。然若僅單純
    代辦申請手續即能捨按件計酬，而以抽取百分之十五高額佣金之方式為之，初已
    與常理有間。今雙方既以一定比例佣金方式計酬，足見於約定之初對於能順利請
    得給付，均有相當把握，否則，若申請未准，甲○○豈願徒勞。
  (二)姑不論勞工保險乃政府所開辦，具有公益之性質，其保險給付之請領，原有一定
    之申請、審核程序，今民營人身保險請領保險金手續，尚須出具相當之傷病證明
    以為審核依據，依法受民意機關監督之勞工保險又何能獨無？此乃一般社會大眾
    所週知，自非身為保險專業從業人員，並自承於客戶出險時亦協助申請給付（詳
    本院卷被告九十年二月二十一日辯護狀、四月十日審理筆錄）之被告乙○○所能
    諉為不知者。質言之，苟今被告乙○○果因咳嗽而經常就診，惟其既未曾請領任
    何診斷證明，何能自信病情確已達殘廢之標準；又明知甲○○未具備相當之醫學
    背景，縱事後能請得專業醫師協助，並依健保卡戳記，向六愛醫院等被告乙○○
    曾就診之醫院查得病歷，則依卷附六愛醫院函覆臺灣屏東地方法院檢察署檢察官
    所附病歷紀錄（詳偵卷第九頁以下），被告乙○○自八十七年二月八日至八十九
    年八月四日之二年半間，亦僅赴該院門診五次、住院二日，且每次病因猶均不同
    ：除上呼吸道感染、氣管炎等外，尚有腹瀉、肌腱炎、心律不正等共五種病因，
    能否僅憑其中隻字片語遽為如此重大殘廢事項之判斷，已非無疑，則被告復何能
    相信甲○○當場憑僅有之健保卡乙紙、及胸部Ｘ光乙片即能斷言病情，並有如此
    把握可合法申請獲准。是被告乙○○空言辯稱對甲○○之犯行全無所悉，亦未參
    與云云，顯與常理不符。
  (三)另查，被告乙○○對其委託他人代辦勞保給付之過程，於偵查中原表示：該人係
    於八十九年五月間伊因病在六愛醫院住院時出現，宣稱可代辦勞保給付（詳偵查
    卷第二十二頁）云云；至本院訊問時，因知證人甲○○亦已經傳到庭，始改稱二
    人係八十九年七月間因友人介紹，以電話約至潮州國際商業大樓前見面（詳本院
    卷九十年三月二十三日訊問筆錄）等語，時地舛午，情節殊異，其心虛圖飾之情
    ，欲蓋彌彰。犯罪事實應堪認定，猶不因其遲至公訴人起訴後，始提供行動電話
    號碼供本院查獲共犯到案而受影響。本件被告犯行已臻明確，應依法論科。
二、核被告乙○○所為，係犯刑法第二百十六條行使第二百十條偽造之私文書罪，及
    同法第三百三十九條第三項、第一項之詐欺取財未遂罪。被告等已著手於詐欺犯
    行之實施，而未致勞工保險局承辦人員陷於錯誤，為未遂犯，應依刑法第二十六
    條前段之規定減輕其刑。被告乙○○與甲○○二人間，就前揭犯行，有犯意之聯
    絡及行為之分擔，均為共同正犯。被告偽造印章後，復持以偽造文書，其偽造印
    章之一部行為為偽造文書之全部行為吸收，不另論罪。又被告偽造文書後，復持
    以行使，其偽造之低度行為亦為行使之高度行為吸收，不另論罪。被告所犯行使
    偽造之私文書罪與詐欺取財未遂罪間，有方法結果之牽連關係，為牽連犯，應從
    一重處斷。爰審酌被告犯罪之動機、目的、手段，及其智識程度、犯罪後態度等
    一切情狀，量處如主文所示之刑。又刑法第四十一條第一項已於被告行為後之九
    十年一月四日修正，同月十日經總統公布施行，修正為：「犯最重本刑為五年以
    下有期徒刑以下之刑之罪，而受六個月以下有期徒刑或拘役之宣告，因身體、教
    育、職業、家庭之關係或其他正當事由，執行顯有困難者，得以一元以上三元以
    下折算一日，易科罰金。但確因不執行所宣告之刑，難收矯正之效，或難以維持
    法秩序者，不在此限。」爰依刑法第二條第一項前段及第四十一條第一項規定，
    並諭知易科罰金之折算標準。被告前未曾受任何有期徒刑以上刑之宣告，有臺灣
    高等法院被告全國前案紀錄表及臺灣屏東地方法院檢察署刑案資料查註紀錄表各
    乙份附卷可憑，其因一時失慮，誤罹刑章，諒其經此偵審程序，當知所警惕，信
    無再犯之虞，本院綜核各情認上開刑之宣告，已足策其遷善，所宣告之刑，以暫
    不執行為適當，併依法諭知緩刑三年，以勵自新。偽造之內容為「六愛醫院」、
    「醫師董振楨」、「0000000000  0愛醫院  屏東縣潮州鎮○○路一
    六八號  董振楨」之印章各壹枚，及勞工保險殘廢診斷書壹份，依法併予宣告沒
    收。
三、末查，與本案被告乙○○共犯前揭犯行之共犯甲○○於本件偵查時尚未到案，猶
    不明其身分，乃公訴人未就其犯行一併偵查起訴，今被告乙○○犯行既已論究如
    上，就共犯甲○○涉案部分，自宜請公訴人另依法偵查起訴，併此敘明。
據上論斷，應依刑事訴訟法第二百九十九條第一項前段，刑法第二十八條、第二百十
六條、第二百十條、第三百三十九條第三項、第一項、第二十六條前段、第五十五條
、第二條第一項前段、第四十一條第一項、第七十四條第一款、第二百十九條，罰金
罰鍰提高提準條例第一條前段、第二條，判決如主文。
本案經檢察官陳新君到庭執行職務
中      華      民      國    九  十    年      四      月    二十四    日
                                      臺灣屏東地方法院刑事第二庭
                                          審判長法  官  吳永宋
                                                法  官  包梅真
                                                法  官  陳松檀
右正本證明與原本無異。
對於本判決如有不服應於收受送達後十日內向本院提出上訴書狀上訴於台灣高等法院
高雄分院並按他造當事人之人數附具繕本。
                                                書記官  張福山
中      華      民      國      九十      年      四      月   二十四   日
附錄本案論罪科刑法條全文：
中華民國刑法第二百一十六條
 (行使偽造變造或登載不實之文書罪)
行使第二百十條至第二百十五條之文書者，依偽造、變造文書或登載不實
事項或使登載不實事項之規定處斷。
中華民國刑法第二百一十條
 (偽造變造私文書罪)
偽造、變造私文書，足以生損害於公眾或他人者，處五年以下有期徒刑。
中華民國刑法第三百三十九條
 (普通詐欺罪)
意圖為自己或第三人不法之所有，以詐術使人將本人或第三人之物交付者
，處五年以下有期徒刑、拘役或科或併科一千元以下罰金。
以前項方法得財產上不法之利益或使第三人得之者，亦同。
前二項之未遂犯罰之。


司法院資訊處製作；財團法人民間司法改革基金會備份。
